【裁判字號】    88,自,956
【裁判日期】    900329
【裁判案由】    詐欺等
【裁判全文】
臺灣臺北地方法院刑事判決                          八十八年度自字第九五六號
    自  訴  人  丙  ○
    代  理  人  甲○○
                乙○○
    被      告  丁○○
    選任辯護人  丁中原律師
                杜英達律師
右列被告因詐欺等案件，經自訴人提起自訴，本院判決如左：
    主  文
丁○○無罪。
    理  由
一、自訴意旨詳如（附件）自訴狀影本所載。
二、按犯罪事實應依證據認定，無證據不得推定其犯罪事實；又不能證明被告犯罪者
    ，應諭知無罪之判決，刑事訴訟法第一百五十四條、第三百零一條第一項分別定
    有明文。又事實之認定，應憑證據，如未能發現相當證據，或證據不足以證明，
    自不能以推測或擬制之方法，為裁判基礎；且認定不利於被告之事實須依積極證
    據，苟積極證據不足為不利於被告事實之認定時，即應為有利於被告之認定；另
    認定犯罪事實所憑之證據，雖不以直接證據為限，間接證據亦包括在內，然而無
    論直接證據或間接證據，其為訴訟上之證明，須於通常一般之人均不致有所懷疑
    ，而得確信其為真實之程度者，始得據為有罪之認定，倘其證明尚未達到此一程
    度，而有合理之懷疑存在而無從使事實審法院得有罪之確信時，即應由法院為諭
    知被告無罪之判決（最高法院四十年台上字第八六號、三十年台上字第八一六號
    、七十六年台上字第四九八六號判例可資參照）。
三、本件自訴人認被告丁○○涉有刑法第三百三十九第二項之詐欺得利罪及同法第三
    百三十六條第二項之業務侵占罪嫌，無非係以被告於民國八十五年五月間，邀自
    訴人合夥開設和平餐坊（又稱和平飯店），雙方並約定各出資新台幣（下同）一
    千三百四十五萬元，自訴人並依約陸續自八十五年五月九日起至八十六年四月二
    十八日止，將上開金額匯入彰化商業銀行「和平餐廳有限公司籌備處」及被告指
    定之第一商業銀行八德分行曹雪花帳戶內，詎被告並未依約將應分擔之金額匯入
    上開帳戶，且被告所提出裝修工程及開辦費用之「和平飯店開辦支出表」所列金
    額，與「和平飯店開辦項目及憑證」所列金額不符，尤見其拼湊之痕跡，足見被
    告係以自訴人之資金，作為免除自己之出資額，合夥經營和平飯店以獲得不法利
    益。又被告於和平飯店經營期間，明知飯店之管理費用以百分之三收取為合理，
    竟以百分之十六之高額計收，直至八十七年六月止，已溢收四百零八萬三千五百
    五十六元，並予以侵占入己，因認被告涉有前開罪行，並提出彰化商業銀行匯款
    回條聯影本三紙、大眾商業銀行匯款回條影本一紙、證明書、和平飯店開辦支出
    表、和平飯店裝修工程項目詳表、和平飯店開辦項目及憑證、和平飯店裝修工程
    費用報告各一份佐證等為其主要論據。訊據被告堅詞否認有何前開詐欺得利及業
    務侵占之犯行，辯稱：當初伊與自訴人合夥開設和平飯店時，並未約定飯店之管
    理費用是收取百分之三，亦未約定須將錢全部匯到彰化商業銀行「和平餐廳有限
    公司籌備處」此一固定之帳戶內，而伊合夥出資之金錢，確實是花用在飯店的開
    辦及工程費用上，故伊實無自訴人指述之犯行等語。經查：
    （一）被告與自訴人合夥開設和平飯店時，究有無約定須將出資額匯至固定之銀
          行帳戶統一使用及約定飯店管理費用為百分之三乙節，除自訴人於本院庭
          訊中業已自承，未約定管理費用為百分之三，而係依一般行情認為如此（
          見本院八十八年十一月二十九日訊問筆錄），堪可認定自訴人係以推測之
          方式，認為被告溢收管理費用無訛。另本院庭訊中傳訊證人即自訴人之秘
          書李筱妹亦到庭證稱：自訴人匯至被告那裡的錢，每次都是伊去匯的，而
          據伊瞭解，雙方並無合約或約定，須將錢匯至何處，而每次匯款之前，伊
          先會打電話給和平飯店管理部之陳月琴或由陳月琴電話告知匯到何處，至
          於最後一筆一百二十萬元匯到曹雪花之帳戶，是陳月琴告訴伊該帳號，伊
          才匯過去的。另伊知道和平飯店有專門管理開銷的部門，但伊不知道有無
          約定管理費用，只是因被告向別家收取之管理費用是百分之三，所提出各
          家收取之比例無一定之標準，才會懷疑，而伊亦曾打電話向管理部之陳月
          琴反應過幾次等語。而依上開證人所述，被告及自訴人既未約定將投資金
          額匯入固定帳戶使用，且參諸證人多次向被告經營之和平飯店反應管理費
          用過高時，純係以被告向別家飯店收取之管理費用為百分之三，遽為認定
          和平飯店之管理費用不合理，及自訴人復未能提出確有百分之三管理費用
          之約定證明，此在無何積極證據之下，自難僅憑自訴人個人之臆測管理費
          用不合理，及被告未將合夥出資額匯入固定帳戶，即可逕令自訴人擔負刑
          法上詐欺得利及業務侵占罪刑責之理。
    （二）再者，被告為支付和平飯店開辦及裝修費用，確有支出一千三百二十六萬
          七千七百三十三元，且係自其所有第一商業銀行八德分行第000000
          00000號帳號或由美國銀行或以現金，分別轉帳、匯款或直接存入所
          屬員工曹雪花第一商業銀行八德分行第00000000000之帳戶內
          ，此有被告庭呈和平飯店開辦費用明細資料一份及匯款、轉帳、對帳單影
          本共二十二份在卷可憑，而被告前開以其所有資金匯入、轉帳存入之金錢
          ，確有部分用來簽發支票，憑以支付和平飯店開辦之工程款或裝修費用，
          復有本院函向第一商業銀行八德分行調取之曹雪花帳戶所簽具之支票影本
          共五十七張可資佐證，按被告既有出資以支付合夥開辦和平飯店之費用，
          雖可得證明之金額，仍與自訴人實際支出額有所出入，惟如前述，渠等二
          人既未約定合夥金額之出資方式及時間，則被告逕以其出資額支付開辦費
          用，在時間迄今已久，且開辦飯店所需支出之雜項、工程、裝修等費用、
          付款等紀錄均難臻齊全之下，則以被告可證明支出之金額，僅較自訴人出
          資額短少約十八萬二千餘元，此若被告確有詐欺得利之意，則其大可以自
          訴人所匯入彰化銀行「和平餐廳有限公司籌備處」之出資額全部，逕作為
          飯店開辦之費用，亦豈需再從己有之帳戶中，出資一千三百餘萬元，是被
          告辯稱，其確實有出資，且與自訴人真意合夥開設和平飯店一節，應堪信
          實。
    （三）末查，自訴人依其庭呈之和平飯店裝修工程費用估價報告單，雖認和平飯
          店僅需花費約一千零三十六萬五千八百九十七元即可完工，被告所提出和
          平飯店開辦支出表、開辦項目及憑證所載金額，顯與實際不符云云。惟按
          和平飯店實際上裝修何處、施工後有無二次施工必要，工程有無延宕，工
          程材料是否均能充分提供，此若非實際施工，自無從得知確切之開銷，而
          從被告庭呈所附之照片十紙及對和平飯店裝修費用之說明詳表觀之，無論
          就花園、騎樓、地下室之二次施工，飯店內使用之材料均或有不同，則僅
          憑前開未經實際施工之估價單，自不能遽為被告有利用施工之機會，詐取
          不法利益之證明。至於自訴人認被告提出之「和平飯店開辦支出表」所列
          之總額為二千七百四十一萬九千六百八十五元，與「和平飯店開辦項目及
          憑證」所列之金額為二千四百三十一萬五千八百零三元，相差三百餘萬元
          ，有拼湊之痕跡，如前述，工程之施作，應以實際上之支出憑證為據，而
          前開開辦支出表，既係未根據完整之憑據所制作，則其與前開有完整憑證
          而合算之總額結果不同，自無何悖於常情之處，是自訴人以此推測被告涉
          犯上開罪嫌，亦屬無據。此外，本院復查無其他積極證據足證被告確有自
          訴人所指訴之詐欺等犯行，本件不能證明被告犯罪，爰依首開規定，諭知
          被告為無罪之判決。
四、本件被告遭案外人羅鋇告訴於八十四年七月間，雙方約定各出資五百萬元，共同
    投資設立現代啟示錄有限公司，經營餐廳業務。詎被告自取走羅鋇支付之投資款
    五百萬元後，即未曾與羅鋇討論設立公司內容，未告知羅鋇參與訂定章程，俟羅
    鋇於八十六年十月二十八日取得該公司之經濟部登記資料及經濟部公司執照後，
    始得知該公司已於八十四年十月二日成立。另羅鋇應被告邀請，出資一百十六萬
    元，投資設立樂風食品有限公司，詎料被告並未依雙方約定，將該筆款項用作投
    資款，經查經濟部登記資料，被告僅將其中十五萬元用於投資該公司，因認被告
    涉有刑法上之侵占及偽造文書等罪嫌，業經台灣台北地方法院檢察署檢察官以八
    十八年度偵字第二二六三八號為不起訴處分在案，有不起訴處分書一份可佐，揆
    按被告遭指涉犯該等罪嫌之內容，就犯罪之時間與本案已相隔近十月，且告訴之
    主體不同、犯罪之方法不同，尚難認上開之罪與被告所犯本罪間，有何裁判上一
    罪之關係，非屬同一案件，本院自可為實體審理，附此敘明。
據上論結，應依刑事訴訟法第三百四十三條、第三百零一條第一項，判決如主文。
中    華    民    國          九十     年     三       月     二十九    日
                                        臺灣臺北地方法院刑事第七庭
                                            法  官  蔡  世  祺
右正本證明與原本無異
如不服本判決應於送達後十日內向本院提出上訴狀
                                            書記官  李  文  椿
中    華    民    國          九十     年     三       月     二十九    日


司法院資訊處製作；財團法人民間司法改革基金會備份。
